臺灣高雄地方法院小額民事判決　　　 110年度雄小字第1955號
原　　　告　明台產物保險股份有限公司

法定代理人　長瀨耕一


訴訟代理人　謝守賢律師

複　代理人　楊詠旭　
被　　　告　彭建濠　

上列當事人間請求損害賠償事件，本院於民國110 年9 月22日言
詞辯論終結，判決如下：
    主      文
被告應給付原告新臺幣陸萬捌仟伍佰貳拾參元，及自民國一一○
年五月十一日起至清償日止，按週年利率百分之五計算之利息。
原告其餘之訴駁回。
訴訟費用新臺幣壹仟元由被告負擔。
本判決第一項得假執行。
    事實及理由
一、被告經合法通知，未於言詞辯論期日到場，核無民事訴訟法
    第386 條所列各款情形，爰依原告之聲請，由其一造辯論而
    為判決。
二、原告主張：被告於民國108 年6 月14日15時14分許，駕駛車
    牌號碼000-0000號自用小客車，行經高雄市○○區○○○路
    00號前處時，因未注意車前狀況、前後車未保持隨時可以煞
    停距離之過失，致從後方追撞前方靜止停等紅燈、由原告承
    保之被保險人黃靖娟所有、適時由其駕駛之車牌號碼000-00
    00號自用小客車（下稱系爭車輛），致系爭車輛毀損（下稱
    系爭事故），原告已依照保險契約賠付系爭車輛之必要修復
    費用計新臺幣（下同）73,178元（含鈑金拆裝工資19,710元
    、烤漆工資23,000元、零件費用30,468元），爰依保險法第
    53條第1 項、民法第184 條第1 項前段、第191 之2 條前段
    規定，代位原告向被告請求損害賠償，提起本件訴訟等語，
    並聲明：被告應給付原告73,178元，及自起訴狀繕本送達翌
    日起至清償日止，按週年利率5 ％計算之利息。
三、被告經合法通知，無正當理由未於言詞辯論期日到場，亦未
    提出書狀作任何聲明或陳述。
四、原告主張之上開侵權行為事實，業據其提出行照、駕照、道
    路交通事故當事人登記聯單、車損照片、估價單、發票、汽
    車險賠款同意書等件為憑，復經本院依職權調取系爭事故初
    步分析研判表、道路交通事故現場圖、現場照片、調查報告
    表㈠、㈡-1、談話紀錄表、當事人酒精測定紀錄表及肇事人
    自首情形紀錄表等件勾稽無誤；又被告經本院合法通知後，
    既未於言詞辯論期日到場爭執，復未提出書狀答辯以供本院
    斟酌，應認原告之主張為真實。
五、按汽車在同一車道行駛時，除擬超越前車外，後車與前車之
    間應保持隨時可以煞停之距離，不得任意以迫近或其他方式
    ，迫使前車讓道；汽車行駛時，駕駛人應注意車前狀況及兩
    車並行之間隔，並隨時採取必要之安全措施，不得在道路上
    蛇行，或以其他危險方式駕車，道路交通安全規則第94條第
    1 項、第3 項分別定有明文。查本件被告駕駛自用小客車行
    經肇事地點時，未注意車前狀況及與前車間保持隨時可以煞
    停之距離，因而碰撞系爭車輛一節，既經本院認定如前，則
    原告主張被告就系爭事故發生有過失情事存在等情，自可認
    定。
六、按因故意或過失，不法侵害他人之權利者，負損害賠償責任
    ；汽車、機車或其他非依軌道行駛之動力車輛，在使用中加
    損害於他人者，駕駛人應賠償因此所受之損害；又不法毀損
    他人之物者，應向被害人賠償其物因毀損所減少之價額，民
    法第184 條第1 項前段、第191 條之2 前段及第196 條分別
    定有明文。次按被保險人因保險人應負保險責任之損失發生
    ，而對於第三人有損失賠償請求權者，保險人得於給付賠償
    金額後，代位行使被保險人對於第三人之請求權；但其所請
    求之數額，以不逾賠償金額為限，保險法第53條第1 項亦規
    定甚明。惟請求賠償物被毀損所減少之價值，得以修護費用
    為估價標準，但以必要者為限，例如修理材料費以新品換舊
    品應予折舊（最高法院77年第9 次民事庭會議決議內容參照
    ）。依原告提出之估價單顯示，其依保險契約而給付被保險
    人之系爭車輛修理費用共計73,178元，其中鈑金拆裝工資
    19,710元、烤漆工資23,000元、零件費用30,468元。而系爭
    車輛修理時，既係以新零件更換損壞之舊零件，則原告以修
    理費作為損害賠償之依據，依上說明，自應將零件部分予以
    扣除折舊。經查，依行政院所頒固定資產耐用年數表及固定
    資產折舊率表，【非運輸業用客車、貨車】之耐用年數為5
    年，依平均法計算其折舊結果（即以固定資產成本減除殘價
    後之餘額，按固定資產耐用年數表規定之耐用年數平均分攤
    ，計算折舊額），每年折舊率為5 分之1 ，並參酌營利事業
    所得稅查核準則第95條第6 項規定「固定資產提列折舊採用
    定率遞減法者，以1 年為計算單位，其使用期間未滿1 年者
    ，按實際使用之月數相當於全年之比例計算之，不滿1 月者
    ，以1 月計」，上開【非運輸業用客車、貨車】自出廠日10
    7 年8 月，迄本件車禍發生時即108 年6 月14日，已使用11
    月，則零件扣除折舊後之修復費用估定為25,813元【計算方
    式：1.殘價＝取得成本÷( 耐用年數＋1)即30,468÷( 5
    +1) ≒5,078 （小數點以下四捨五入）；2.折舊額＝( 取得
    成本－殘價) ×1/（耐用年數）×（使用年數）即( 30,468
    －5,078)×1/5 ×（0+11/12 ）≒4,655 （小數點以下四捨
    五入）；3.扣除折舊後價值＝（新品取得成本－折舊額）即
    30,468－4,655 ＝25,813】，再加計鈑金拆裝工資19,710元
    、烤漆工資23,000元，系爭車輛實際所受損害額應為68,523
    元。
七、綜上所述，原告依據民法第184 條第1 項前段、第191 之2
    條及保險法第53條之規定代位求償，請求被告應給付68,523
    元，及自起訴狀繕本送達翌日即110 年5 月11日（見本院卷
    第77頁）起至清償日止，按週年利率5 ％計算之利息，為有
    理由，應予准許。至逾上開範圍之請求，則為無理由，應予
    駁回。又本件係小額程序為被告敗訴之判決，依民事訴訟法
    第436 條之20之規定，應依職權宣告假執行。
八、本件原告雖為一部勝訴、一部敗訴，惟因原告確有提起本件
    訴訟必要，且起訴後應徵之裁判費至少為1,000 元（民事訴
    訟法第77條之13規定參照），是本院認應依民事訴訟法第79
    條規定，酌情由被告全部負擔，並確定如主文第3 項所示。
中    華    民    國   110    年    10    月    18    日
                  高雄簡易庭  法    官    鄧怡君
以上正本係照原本作成。
民事訴訟法第436 條之24第2 項：對於本判決之上訴，非以違
背法令為理由，不得為之。
如對本判決上訴，須於判決送達後20日內向本院提出上訴狀，並
須表明原判決所違背之法令及其具體內容與依訴訟資料可認為原
判決有違背法令之具體事實之上訴理由（均須按他造當事人之人
數附繕本）。
中    華    民    國   110    年    10    月    18    日
                              書  記  官  吳語杰